臺灣高等法院臺中分院刑事判決　　　　　　　　　九十三年度上易字第一一八八號
　　上　訴　人
　　即　被　告　甲○○
右上訴人因毒品危害防制條例案件，不服臺灣臺中地方法院九十三年度易字第三三八
號號中華民國九十三年八月二十六日第一審判決（起訴案號：臺灣臺中地方法院檢察
署九十二年度偵字第二二七六二號），提起上訴，本院判決如左：
      主  文
上訴駁回。
      事  實
一、甲○○曾於民國八十九年間因竊盜案件，經臺灣臺中地方法院於八十九年十一月
    三十日，以八十九年度易字第三五三九號判處有期徒刑六月，並於同年十二月三
    十日確定。另於九十年間因二犯施用毒品案件，由臺灣臺中地方法院檢察署檢察
    官以九十年度毒偵字第一五三一號聲請簡易判決處刑，並經臺灣臺中地方法院臺
    中簡易庭於九十年六月十九日以九十年度中簡字第八四四號判處有期徒刑三月，
    於同年七月二十日確定。前揭二罪接續執行，本應於九十一年十二月十三日期滿
    ，惟於九十一年十二月九日（起訴書誤載為九十一年十二月十日）縮刑期滿執行
    完畢。詎甲○○仍不知悔改，明知海洛因係毒品危害防制條例所管制之第一級毒
    品，竟基於持有第一級毒品海洛因之犯意，於九十二年八月八日某時，在不詳處
    所，以新台幣（下同）一千元之代價向某一不詳姓名者購入海洛因二小包（合計
    淨重二點一七公克、包裝重零點五三公克），而無故持有之。嗣於同年九月二十
    二日下午九時五十分許，甲○○與其友人黃瑞光共乘機車行經臺中市○○區○○
    路二段二之二十三號「金谷商行店」時，因形跡可疑而遭警上前盤查，甲○○遂
    逕將所有之前揭海洛因二小包丟棄在前揭商行店之冰櫃旁，而為警發覺查獲，並
    扣得前揭第一級毒品海洛因二小包。
二、案經臺灣臺中地方檢察署檢察官自動檢舉偵查起訴。
    理  由
一、訊據上訴人即被告（下稱被告）甲○○固就伊曾於九十二年八月八日以一千元之
    代價購入第一級毒品海洛因，其後並曾於前揭時、地，將所持有之白色粉末二小
    包丟棄在前揭商行店之冰櫃旁而為警查獲，而扣案之白色粉末二小包確為伊所有
    等情供承不諱；惟矢口否認有何違反毒品危害防制條例之犯行，辯稱：扣案之白
    色粉末二小包僅係糖粉，並非第一級毒品海洛因，倘若其內確有海洛因之成分，
    則應係伊施用第一級毒品海洛因後，以該等毒品之殘餘袋裝糖粉所致，伊施用第
    一級毒品部分業經法院判刑確定，本案與判刑確定部分有連續犯之關係，而持有
    毒品部分已被施用所吸收，不應再論罪云云。經查：扣案之白色粉末二小包，業
    經送法務部調查局鑑定結果，認雖因含量極微，致定量分析無法檢出海洛因純度
    質，然確均含第一級毒品海洛因成分，合計淨重二點一七公克，包裝重零點五三
    公克，有該局九十二年十月二十四日調科壹字第一二００一三二四九號鑑定通知
    書附卷可憑。是被告為警查獲時所持有之白色粉末二小包確均係第一級毒品海洛
    因，堪予認定，被告辯稱前揭白色粉末僅係糖粉云云，自非可取。次查：被告雖
    辯稱其所購買之海洛因曾施用過，該等白色粉末驗出有海洛因成分應係其將施用
    剩下之殘餘袋裝置糖粉所致云云。然被告於警詢、偵查及原審行準備程序時既均
    迭次否認其曾在此段期間施用過第一級毒品海洛因之犯行，而被告為警查獲時所
    採之尿液，經送鑑驗後，並無海洛因代謝物之嗎啡陽性反應，此有中山醫學大學
    附設醫院藥物濫用檢測中心確認結果報告及臺灣臺中地方法院檢察署委託鑑驗尿
    液代號與姓名對照表各一紙存卷足稽。此外復無其他積極證據足認被告確曾於此
    段期間有施用第一級毒品海洛因之犯行，自無從依被告有瑕疵之自白，遽認扣案
    白色粉末二小包內所含之海洛因乃係被告所施用毒品之殘餘成分，而逕改以刑責
    較重之施用毒品罪相繩。末查：行為人施用第一級毒品海洛因前後分別持有海洛
    因之行為，二者本質雖具有相互吸收之實質上一罪之關係，論罪上應為施用毒品
    之高度行為所吸收，而不另論罪。然本案被告持有前開毒品之目的既非供己施用
    ，已如上述，自無具有互相吸收之實質上一罪關係可言。另被告雖於八十九年間
    及九十三年六月十二日因施用第一級毒品海洛因，分別經臺灣臺中地方法院檢察
    署檢察官於八十九年十二月十六日為不起訴處分及臺灣臺中地方法院於九十三年
    八月十八日判處有期徒刑八月並經撤回上訴確定，此有台灣高等法院被告全國前
    案紀錄表可按，然被告上開經不起訴及判決確定之施用第一級毒品海洛因犯行，
    分別係在被告八十九年十二月五日觀察勒戒前及九十三年一月九日強制戒治出所
    後所犯，而本案持有海洛因之犯行，係在九十二年八月八日至同年九月二十二日
    ，分別相距二年多及八個多月，顯係本案為另行起意所犯，係屬獨立之罪，自不
    能與上開施用第一級毒品之犯行成立連續犯或具有互相吸收之實質上一罪關係。
    被告辯稱其施用第一級毒品部分前經法院判刑確定，本案與判刑確定部分有連續
    犯之關係，而持有毒品部分已被施用所吸收，不應再論罪云云。自屬無據，不足
    採信。是被告上開犯行，洵堪認定。
二、查被告行為後，毒品危害防制條例於九十二年七月九日經總統令修正公布，並於
    九十三年一月九日施行，而該條例於刪除三條、修正二十三條、新增九條後，將
    全部三十六條條文公布，並非僅將相關修正條文公布，該條例雖等同全部修正，
    然就本案而言，被告持有第一級毒品之犯行雖係發生在九十三年一月九日之前，
    然就新舊法而言，俱為有罪之處罰，而該條例第十一條第一項之犯罪構成要件及
    法定刑，均無變更，自無刑法第二條第一項所謂行為後法律有變更之情形，逕行
    適用現行法即可，不生新舊法比較適用之問題，即不需再引用刑法第二條第一項
    前段。原審判決亦認本案被告持有第一級毒品之法定刑，修正前後並無變更，不
    生新舊法比較適用之問題，卻贅引刑法第二條第一項前段，併此敘明。核被告所
    為，係犯毒品危害防制條例第十一條第一項之持有第一級毒品罪。原審審酌被告
    犯罪之動機、目的、手段、持有毒品之數量甚微，及被告犯罪後態度等一切情狀
    ，並依毒品危害防制條例第十一條第一項、第十八條第一項前段、刑法第十一條
    、第四十七條、第四十一條第一項前段之規定，判處被告有期徒刑三月，並諭知
    易科罰金之折算標準，及將扣案之毒品海洛因二小包宣告沒收銷燬。經核其認事
    用法及量刑，均為妥適，並無任何違法或不當之處，被告上訴意旨猶執陳詞指摘
    原判決不當，自不足取，其上訴為無理由，應予駁回。
三、據上論斷，應依刑事訴訟法第三百六十八條，判決如主文。
本案經檢察官乙○○到庭執行職務。
中      華      民      國      九十三      年      十二    月     一   日
                                    臺灣高等法院臺中分院刑事第八庭
                                          審判長法  官  羅  得  村
                                                法  官  劉  榮  服
                                                法  官  巫  政  松
右正本證明與原本無異。
不得上訴。
                            書記官  許  麗  花
中      華      民      國      九十三   年      十二     月     二     日
附錄條文：
毒品危害防制條例第十一條第一項
持有第一級毒品者，處三年以下有期徒刑、拘役或新台幣五萬元以下罰金。      Ｉ
